臺灣桃園地方法院民事判決　　　　　　100年度重訴字第138號
原　　　告　李榮芳
　　　　　　李承讓
共　　 同
訴訟代理人　黃達元律師
被　　　告　桃園縣中壢市公所
法定代理人　魯明哲
訴訟代理人　蕭萬龍律師
複 代理 人　黃曼瑤律師
上列當事人間履行契約事件，本院於民國100年9月19日辯論終
結，判決如下：
    主  文
原告之訴及假執行之聲請均駁回。
訴訟費用由被告負擔。
    事實及理由
甲、原告方面：
一、被告與原告之被繼承人李鴻輝等人，曾於民國77年3 月22日
    於被告處所達成協議作成「中壢市老街溪加蓋工程用地使用
    協調會紀錄」（下稱協調會紀錄，即原證一）：約定由李鴻
    輝提供其所有坐落桃園縣中壢市○○○段舊社小段第216-1
    （嗣分割增加216-37地號）、217 、218 （嗣分割增加218-
    58地號）地號等土地（下稱系爭土地）予被告作為「老街溪
    河川加蓋」使用；而被告應於加蓋完成後，扣除公共設施所
    剩餘之面積1/2 另加8 坪之每層樓板面補償李鴻輝使用。李
    鴻輝可受分配之具體坪數，參酌被告與營造商間之投資興建
    中壢市老街溪加蓋工程契約書第6 條之內容，應為63坪，原
    告各因分割繼承而取得1/4 ；於86年間當地攤位之交易行情
    為每坪新台幣（下同）55萬元，此有新聞紙刊載及訴外人鴻
    橋建設股份有限公司等人之攤位使用權轉讓契約書等件可證
    故原告應可要求被告給付之金額各為866.25萬元（63×55÷
    4 ）。
二、前揭老街溪加蓋工程，已於民國86年10月14日取得使用執照
    ，被告迄今並未依前揭約定履行義務。履經多次協調，被告
    卻要求原告須透過訴訟方能有給予補償之依據；又經原告多
    次出面催促被告履行，被告亦仍未處理，亦屬遲延給付。又
    目前系爭工程營造地上物據被告稱遭桃園縣府拆除，拆除之
    原因，乃在於其「超出許可使用」及「違反水利法而未拆除
    或改善」所致，攤位使用權無法分配與原告應屬可歸責於被
    告之事由所致，原告自得請求損害賠償，賠償範圍依據民法
    第216 條規定，包含所受損害及所失利益（倘被告依約交付
    攤位，原告即有轉售之利益）。
三、原告均為李鴻輝之繼承人之一，已就李鴻輝提供其所有系爭
    土地分割繼承而取得，就上開地上攤位使用權亦為遺產分割
    協議，故得基於繼承李鴻輝之原有權利，向被告求償如上之
    金額。
四、對被告抗辯之陳述：
Ａ、本件地上物已經興建完成，被告於86年間給付義務已發生：
１、本件於86年10月14日核發使照時，被告之給付義務業已發生
    ：依原證一協調會紀錄，並未說明所謂「加蓋完成」係指「
    其他地號之地上建物全部完成」。其次，被告當初申請使用
    執照時，係就原告所有系爭土地地上建物申請，而非就其他
    全部地號土地進行整體申請。顯見，所謂「加蓋完成」，應
    分別就地上建物是否取得使用執照而定，而非須等待全部其
    他地號之建物完成。再者，就契約公平而言，要求原告須等
    到「其他地號全部建物完成」始能請求，亦顯失公平。因此
    ，原告主張於被告取得使照時，即有依約給付之義務。非如
    被告所辯應指全部土地完成加蓋，方有給付義務。
２、系爭建物早已完成、領有使用執照，且早已正式使用，此可
    由87年間桃園稅捐處之函文（即原證八）明卻確記載：「…
    …，惟上該地上建物已供收費停車場及攤位（供傢俱展……
    等等）營業使用，依土地稅法第三條規定……。」，顯見，
    系爭地上建物早已完成、並已供收費停車場、攤位等營業使
    用。被告所辯即顯與事實不符。
Ｂ、本件並無『債務承擔』之情形：
１、被告以「研商老街溪加蓋工程使用私有土地相關事宜會議紀
    錄」（即原證六，下稱事宜會議記錄）部分內容，主張本件
    有所謂『債務承擔』之情形。然查，「原證六」結論第2 項
    前段係記載：「中壢市公所將……加蓋工程建築物使用權交
    予乙方時，乙方……。」亦即，中壢市公所仍應先履行債務
    後，乙方才有給付義務。自與『債務承擔』之前提→債務人
    脫離債務關係之情形有別。因此，該結論第2 項之記載，充
    其量僅屬給付方式之權宜措施，與『中壢市公所脫離債務關
    係』一事無涉。
２、其次，「債務承擔，有免責的債務承擔及併存的債務承擔之
    別，前者於契約生效後原債務人脫離債務關係，後者為第三
    人加入債務關係與原債務人併負同一之債務，而原債務人並
    未脫離債務關係。」依原證六結論內容，自始均無使被告脫
    離債務關係之意。縱認屬『債務承擔』，亦非屬「免責的債
    務承擔」，被告亦無從據此免責。況且，倘認原證六屬被告
    之『免責債務承擔』，當日與會之地主豈非形同遭受詐騙？
    此等解釋非但與事實不符，亦於法無據。
Ｃ、被告已經給付遲延且有可歸責之給付不能，其情詳如前述。
    若認被告並無可歸責之給付不能，則被告亦受有占用土地不
    當得利：按「無權占有他人土地，可能獲得相當於租金之利
    益，為社會通常之觀念。其依不當得利之法則請求返還不當
    得利，以無法律上之原因而受利益，致他人受有損害為其要
    件，故得請求返還之範圍，固應以對方所受之利益為度，非
    以請求人所受損害若干為準，惟於審酌對方所受之利益時，
    如無客觀具體數據可資計算，請求人所受損害之數額，未嘗
    不可據為計算不當得利之標準。本件被告於原告之土地上興
    建建物，占用原告之土地逾15年（單以取得使用執照日起算
    ，即近15年，若加計施工期間，則逾15年），亦受有使用土
    地之利益。
五、綜上，依據無名契約、不當得利之法律關係提起本件。並聲
    明（一）被告應給付原告各866 萬2,500 元，及自本件起訴
    狀繕本送達翌日起至清償日止，按年息5%計算之利息。（二
    ）訴訟費用由被告負擔。（三）原告願供擔保，請准宣告假
    執行。
乙、被告方面：
一、原告主張之系爭土地其中216-1 、217 地號之土地全為河川
    即中壢市老街溪所覆蓋，另218 地號之土地為既成道路即桃
    園縣中壢市○○路361 巷，為使河川覆蓋之216-1 、217 地
    號及其他公有土地能為利用，以為美化老街溪觀瞻、收容市
    區流動攤販及解決市區停車等目的，是被告於78年間辦理「
    中壢市老街溪加蓋附設高架道路停車場工程」（下稱系爭老
    街溪加蓋工程），此為本案背景，合先敘明。
二、原告主張之系爭土地，系爭老街溪加蓋工程僅使用216-1 地
    號土地其中32.5平方公尺及217 地號土地其中290.58平方公
    尺之部分，此有土地使用權同意書（即被證三）可稽。依原
    證一之協調會紀錄結論所載，原告須於系爭老街溪加蓋工程
    「加蓋完成後」，始能請求將加蓋完成之建物交予原告作補
    償使用，惟系爭老街溪加蓋工程因承商未按圖施工而擅自違
    建，導致使用執照始終無法核發，亦無法為驗收、點交，原
    告所提原證四之使用執照僅係「部分」使用執照，此業經桃
    園縣政府函復鈞院在案。至於原告提出原證八主張系爭建物
    早已完成且正式使用云云，然查原證八係稅務機關課稅時之
    認定，並無以作為系爭建物實際上是否完工點交以及正式使
    用之依據。退步而言，系爭建物於尚未取得使用執照及經被
    告為完工驗收合格，並點交承商使用以前，承商私自作為收
    費停車場及供傢俱展之使用等違規使用之行為，亦無法作為
    系爭建物實際上是否完工點交以及正式使用之依據，故系爭
    老街溪加蓋工程並未加蓋完成，原告尚無法請求將加蓋工程
    之建物交予其使用。
三、系爭老街溪加蓋工程加蓋完成並經驗收合格後之地上使用權
    人為承商老街溪建設股份有限公司（下稱老街溪公司），應
    將工作物30年之地上使用權提供與原告之義務人亦為承商老
    街溪公司而非被告：
１、原告起訴依據之原證一協調會議紀錄係於系爭老街溪加蓋工
    程招標以前所作成，然之後系爭老街溪加蓋工程之規劃即招
    標條件為得標廠商得於工作物完工點交後取得工作物30年之
    地上使用權（原證七投標須知第參- 三條及原證二契約書第
    四條參照），是被告於投標須知及契約書皆載明得標廠商使
    用原告所有私有土地之條件為應將約63坪之每層樓地板面積
    補償原告使用（原證七投標須知第參- 五條及原證二契約書
    第六條參照），即承商應於系爭老街溪加蓋工程之工作物點
    交後將約63坪之每層樓地板面積之地上使用權無償提供給原
    告使用30年，其餘之部分始為承商得使用之範圍。是本件被
    告於系爭老街溪加蓋工程招標及訂約時，已將提供約63坪之
    工作物30年之地上使用權予原告之義務轉由承商承擔，是原
    告應請求之對象應為承商老街溪公司。
２、上開債務承擔之情形為原告所明知並同意在案，此觀原證六
    事宜會議紀錄：「一、依據投資興建『中壢市老街溪加蓋工
    程契約書』第六條規定，乙方（老街溪建設股份有限公司）
    需提供地主李鴻輝之繼承人位於…補償使用，請乙方繪製六
    十三坪之詳細正確位置圖供地主之繼承人參考。二、…乙方
    應將第一項六十三坪建築務使用權同時交予李鴻輝之繼承人
    使用三十年。中壢市公所無需與地主之繼承人另行簽定加蓋
    建築物使用權讓與契約書。」即為明證。
３、承上所述，前原證一召開之會議內容已由原證六系爭老街溪
    加蓋工程招標並訂約後召開之會議內容所取代，應將完工並
    點交後之工作物約63坪之30年地上使用權提供予原告之義務
    人為承商老街溪公司而非被告，是原告起訴以被告為義務人
    為請求並無理由。
四、末查，系爭老街溪加蓋工程因承商老街溪建設公司有未按圖
    施工擅自違建之情形，故被告所取得之加蓋工程許可遭主管
    機關桃園縣政府廢止（被證四），並於100 年3 月15日強制
    執行拆除在案（被證五）。另因主管機關桃園縣政府將系爭
    老街溪加蓋工程拆除後，現就系爭老街溪加蓋工程原使用原
    告之土地部份正辦理徵收（被證六），原告所有之216-1(於
    100 年2 月2 日分割增加216-37地號) 、217 、218-1(於10
    0 年2 月2 日分割增加218-58地號) 地號之土地，前由桃園
    縣政府於100 年5 月12日向內政部申請徵收，經內政部於同
    年6 月3 日准予徵收，現經桃園縣政府於同年6月22日至7月
    22日公告30天，並訂於100 年7 月27日辦理補償費發放事宜
    ，依補償費清冊所載，原告二人之徵收補償費為每人各407
    萬8,683 元（被證七至被證九）可稽，是原告亦無法依協議
    提供216-1 、217 、218 地號之土地供使用，則原告仍按上
    開協議主張被告應履行原協議並給付其866.25萬元不僅計算
    基礎毫無可據，其請求亦屬無理由。
五、原告另主張不當得利，惟其依據及計算基礎均未見說明，況
    216-1 、217 、218 地號之土地本即道路及河川地原告並無
    使用利益已於前述。綜上所陳，原告起訴並無理由。聲明：
    如主文所示。
丙、本院之判斷：
一、原告主張各為訴外人李鴻輝之繼承人之一，就系爭土地已經
    由渠等分割繼承取得各應有部分4 分之1 ，連同本件提供系
    爭土地供被告施作地上物可分配63坪之攤位之使用權亦經遺
    產分割協議各取得權利4 分之1 等情，有其提出土地登記第
    二類謄本、李鴻輝除戶全戶戶籍謄本、繼承系統表、遺產分
    割協議書、繼承權拋棄證明書等件為證（見本院卷第33至38
    頁、第129 至143 頁、第188 至195 頁）；此情亦為被告所
    不爭執，堪信原告此部分主張為真實，原告據繼承之法律關
    係取得系爭攤位使用權提起本件，應為適格當事人，合先敘
    明。
二、原告主張被繼承人李鴻輝提供系爭土地與被告使用作為老街
    溪河川加蓋使用，完成後被告應「補償」分配系爭攤位，供
    無償使用30年，該加蓋工程已於86年10月14日取得使用執照
    ，已經完成，且系爭土地上因有營造物而被改課地價稅，被
    告依協調會紀錄即須分配交付系爭攤位，延宕迄今，地上建
    物竟因被告加蓋工程「超出許可使用」及「違反水利法而未
    拆除或改善」等因，遭桃園縣政府拆除，致系爭攤位使用權
    無法分配與原告，自屬可歸責於被告應負損害賠償責任等情
    ，亦據提出協調會紀錄、使用執照存根、桃園縣政府工務局
    簡便行文表、相關事宜會議記錄、桃園縣稅捐稽徵處中壢分
    處函等件為證（見本院卷第8 頁、第20至21頁、第69至72頁
    、第88頁）。被告就原告提出之上開書證之真正，均不爭執
    ；惟辯以，老街溪河川加蓋工程，僅為部分完成，未曾全部
    完工，故原告提出使照存根亦僅為「部分」，而未達原證一
    協調會紀錄之「加蓋完成」，被告無從交付，若認原告提供
    土地部分其上就該地部分已經完成，依原證六相關事宜會議
    記錄及原證七工程投標須知，交付攤位亦為承商老街溪公司
    而非被告，何況本件系爭土地地上物遭桃園縣政府拆除，係
    因承商違規建造，並非可歸責被告，系爭土地已經原告取回
    復經桃園縣政府徵收，原告並無損害等語。
三、基上兩造主張及抗辯，析述本件兩造爭執事項如下：
１、按原告提供系爭土地供被告為系爭工程加蓋使用，參被告提
    出被證二之空照圖、被證三之土地使用權同意書（見本院卷
    第58及59頁），及桃園縣政府函覆本院原證四使用執照之核
    准部分資料（見本院卷第89至92頁），同意使用土地面積約
    323. 08 平方公尺（依被證三同意書計算），顯然占系爭河
    川加蓋工程甚小部分（「部分」發給使用執照點交範圍14,5
    27.79 平方公尺，若依原證二原告提出之投資興建中壢市○
    街溪加蓋工程契約書第一條第二款建物總面積達44,082平方
    公尺，縱然加計原證一上載所有私人土地全部，結論亦同）
    ，故原證一之會議紀錄所協議「加蓋完成」應非指系爭土地
    上部分加蓋完成即得請求被告分配交付系爭攤位；惟是否亦
    需達到系爭河川加蓋工程「全部」完成，被告始應交付分配
    系爭攤位，則未明文約定（協議），若謂必須「全部」完成
    ，被告始負上開義務，則原告權利之行使則完全係諸被告之
    「興建」行為或不行為、或被告之自行恣意解釋，顯失事理
    之平。參以兩造於77年3 月22日協調完畢後，被告與忠和營
    造工程有限公司於78年10月28日即簽訂如原證二之工程契約
    書（見本院卷第9 至18頁），原證一協調會紀錄結論（並無
    坪數之計算，僅大概指明攤位位置及範圍計算基礎），即將
    使用私有土地之條件約定於契約書第6 條（另參原證七工程
    投標須知則列為地上權使用條件，約定於肆之五點，見本院
    卷第74頁背面），上開契約書第16條約定，承商須於簽約後
    3 個月內開工，於開工後900 個工作天完工（上開原證七投
    標須知第陸條規定略同），準此，被告交付分配系爭攤位，
    於情理上亦應於上開尋得承商建造簽約後相當開工、施工期
    間應完成時交付之，否則應負遲延之責，原告主張依據原證
    一協調會紀錄之「無名契約」關係請求原告履行，自應依此
    為之，惟原告就此並未為主張（原告係主張本件系爭加蓋工
    程已經完工可為交付，詳下述）。
２、抑且，原告主張依據原證一協調會紀錄，其得受配取得系爭
    攤位使用權，係因提供系爭土地供被告使用，固屬無訛；但
    該紀錄結論文字係用「補償」使用（上開原證二工程契約書
    第6 條、原證七投標須知肆之五點使用文字亦均為「補償」
    使用），被告為政府機關欲使用私人土地，未使用「徵收」
    之方式支付一次性代價取得土地，而以請求協議人民同意使
    用私有財產，再以若干公共營造物使用權授以若干年限之無
    償使用，以為使用私有財產之對價，固無不可；兩造據此均
    不爭執本件為私法契約法律關係，因此，本件在契約終止或
    解除前、或系爭攤位已經建築完成後得交付時原告得請求交
    付（於本件亦僅得無償使用30年後交還）、或因可歸責被告
    致給付不能原告得請求交還土地及損害賠償外，被告既係依
    據兩造之「契約」約定使用系爭土地，自難謂被告有何原告
    所指使用土地之不當得利可言，是關於原告前主張本件得請
    求被告返還使用系爭土地逾15年之不當得利，自無可採。
３、惟承上述，被告既係分配公共營造物使用權授以被告使用，
    即應以擔保該標的物除應合於約定使用、收益之外，尚須完
    全合於法規，即以本件為例，不論被告與其承商之間就系爭
    加蓋工程約定為何、原告是否知悉，原告依原證一協調會紀
    錄請求被告交付系爭攤位，該攤位必須得於「合法使用」，
    方符契約約定之目的，否則被告一方面為系爭攤位使用權提
    供者，另一方面又係取締者（被告為地方自治政府機關），
    被告立場將自相矛盾。原告主張其所供土地其上均以加蓋完
    成，有原證四之使用執照可憑，且該地上建物已供收費停車
    場及攤位營業使用，並由桃園縣稅捐稽徵處中壢分處就系爭
    土地課徵地價稅，有該中壢分處函可證（見本院卷第88頁）
    ；原告主張上情固屬實在，並與本院調閱使用執照核發依據
    等資料相符，詳如前述。惟查：上開使用執照之核發固可謂
    建築物建照完成得獨立使用，依據上揭各項證據資料觀之，
    仍屬部分完工，此參上揭最初被告與承商簽立工程契約書加
    蓋層地板約21,682平方公尺、高架道路停車場樓板約22,400
    平方公尺，雜項執造存根上載基層面積21,682.32 平方公尺
    、基地面積其他24,493平方公尺，核准使用執照面積為14,5
    27.79 平方公尺（見本院卷90至92頁），雖然部分建築物已
    經可以獨立使用，惟仍不及總樓板面積之一半，被告因此抗
    辯尚未完全完工，無從交付，尚非不可採信，若此，被告是
    否即得依據原證一協調會紀錄交付分配系爭攤位與原告，顯
    非無疑。
４、縱然，再依原告上開主張，所供土地其上建築物已經於86年
    10月14日完工（加蓋完成）取得使用執照，被告自斯時起即
    應依約交付分配系爭攤位等情可以採信。被告亦辯以本件原
    告得以取得系爭攤位使用權及使用期限30年，被告與承商簽
    訂工程契約書或訂立工程投標須知均已列入約定事項內，且
    據原告提出原證六會議記錄結論第五點，亦應認交付攤位義
    務者應為承商老街溪公司，並非被告等語，有如前述。按原
    證一協調會紀錄，僅有補償原告攤位使用及攤位位置約略在
    何處而已，並無攤位面積及使用年限、年限屆期後土地及建
    物應如何處理之約定，上開紀錄極為簡略，則兩造關於提供
    土地及補償使用以外其他約定（如上開使用年限、土地交還
    、攤位租金），則應委由被告與承商工程契約書或由被告以
    投標須知約定承商履行，原告應無從諉為不知；亦即兩造就
    原告土地提供被告使用，被告既未以徵收方式為之，而用協
    議，顯具有合作關係，原證二工程契約書、原證七工程投標
    須知，承商均需依約承擔交付系爭攤位（約63坪）之義務，
    承商亦因此興築該建造物，建造物完成後即由承商使用、收
    益並得以使用系爭土地30年（興建期間不在其內），此觀各
    該契約書、投標須知相關條文自明，均如前述不再贅述，換
    言之，於建造物完成後，即應由承商逕行交付系爭攤位與提
    供私有土地供使用之原告；另原告屢屢主張本件系爭加蓋工
    程於80年間即施工，實際上85年年底已經可以點交，86年才
    取得使用執照等語，衡情與原證四之使用執照存根記載約略
    相符；又兩造與承商及相關人等於85年8 月10日會議，會議
    結論：「一、依據投資興建『中壢市老街溪加蓋工程契約書
    』第六條規定，乙方（老街溪建設股份有限公司）需提供地
    主李鴻輝之繼承人位於…補償使用，請乙方繪製六十三坪之
    詳細正確位置圖供地主之繼承人參考。二、中壢市公所將中
    壢市○○○段舊社小段216 之1 、217 、218 地號等三筆土
    地地上加蓋工程建築物使用權「交予」乙方時，乙方應將第
    一項六十三坪建築物使用權「同時」交予李鴻輝之繼承人使
    用三十年。中壢市公所無需與地主之繼承人另行簽定加蓋建
    築物使用權讓與契約書。」（即原證六會議記錄），該會議
    時間與原告所指完工時間亦大致相符，應係如原告所主張系
    爭攤位已經可以點交，屢經催請履行未可得，方有會議召開
    之必要，依據會議內容，無非重申工程契約書第6 條之約定
    ，於結論第2 點更清楚指出，兩造勿庸再簽訂使用權讓與契
    約書，逕由承商老街溪公司繪製正確圖示並交付原告；被告
    據此辯以承商老街溪公司已經為「債務承擔」，被告脫離交
    付系爭攤位債務人之地位，此情為原告所否認；本院按，被
    告抗辯此部分為老街溪公司債務承擔，無非以上開工程契約
    書、工程投標須知、原證六相關事宜會議記錄等件為據，固
    非無見，且原告該文件所載內容，係被告依據原證一協調會
    紀錄補充於上開與承商之契約書中，基於被告為行政機關之
    性質，原告實亦無從諉為不知，有如前述，縱然如此，該工
    程契約書仍屬被告與承商之雙方約定，工程投標須知亦僅為
    被告單方所設之招標條件用以規範投標廠商甚而為得標後簽
    訂工程契約之一部分，但亦僅限於此，是上開各該約定、須
    知對於原告而言，原告仍屬第三人，縱或知之，亦不足以拘
    束原告，何況被告（債務人）對於原告（債權人）是否承認
    與第三人（承商）訂立債務承擔契約已經承認，從未舉證以
    實其說，故被告抗辯本件其交付系爭攤位與原告之義務已由
    老街溪公司承擔一節，不足採信。然被告的確已經將其使用
    原告之所有土地而應補償原告系爭攤位使用權（30年）之約
    定（協議）明載在投標工程投標須知進而與得標廠商約定於
    工程契約書內，使承商依照工程契約書依約需代被告進為補
    償交付系爭攤位使用權，代被告履行債務，則該約定應適用
    何種法律，此種抽象法律涵攝過程，應屬法院職權法律適用
    之問題，縱然被告抗辯之依據（引用條文）最終為法院所不
    認或法院認為尚有其他依據而改適用與訴之原因事實相符之
    其他條文，此種不利益應不能由被告負擔，因此本院認被告
    所引工程契約書之約定（第6 條）應屬使承商（工程契約之
    承攬人、債務人）對原告（工程契約之第三人）為給付、原
    告對承商亦有直接請求給付之權之第三人利益契約（民法第
    269 條參照）；依原告之主張，本件係屬已經完工可以交付
    系爭攤位之狀態，方有原證六相關事宜紀錄之會議，亦如前
    述，依據該會議記錄明示兩造勿庸再簽訂使用權讓與契約書
    ，逕由承商老街溪公司繪製（攤位）正確圖示等文，原告顯
    然表示享受其利益，是原告應向承商老街溪公司請求交付系
    爭攤位而非向被告。然再按，原告提供其所有土地供被告使
    用興建河川加蓋工程，所供土地範圍僅占系爭加蓋工程承造
    完成面積極小部分，被告仍須提供絕大部分河川土地為工作
    物供承商使用加蓋，亦如前揭所述，就系爭河川加蓋工程而
    言，被告為定作人（業主），整個工程建造完成後供作停車
    場或攤位使用之標的物，被告仍應為合法驗收受方得交付，
    被告基於行政機關之立場，更應擔保該標的物得作為合法使
    用之物，此即為原證二工程契約書第4 條所約定，依上所述
    ，原告固得請求老街溪公司交付系爭攤位，惟應以被告驗收
    合格並「交付」承商後始得「同時」由承商交付之，即上開
    原證六會議結論二所載，被告雖辯以系爭工程完成標的物「
    尚未交付」承商，亦無從交付；然參以系爭加蓋工程所有建
    造物均為承商占有中，若如原告所指已經完工可以點交，且
    已經取得使用執照，則既經取得使用執照當然係指已經驗收
    無誤，依原告所指，系爭攤位當然已經由被告交付承商，被
    告上辯自有誤會；綜此，依原告之主張，於86年10月14日起
    即得向老街溪公司為本件之請求，其因此延伸之損害賠償，
    亦同，被告自無此義務。
５、末以，本件系爭攤位已因系爭工程加蓋許可遭主管機管廢止
    ，並拆除系爭工程已完成之建造物，而為給付不能，此為兩
    造所不爭執，若依上述，原告本得於86年10月14日起為請求
    被告之承商老街溪公司交付系爭攤位，而原告亦表示享受此
    利益而未為履行之請求，就該因時間之經過而成給付不能之
    狀態，已難謂被告有何可歸責事由存在；惟原告尚非不得基
    於原因關係（對價關係即原證一協調會紀錄之契約關係），
    被告抗辯本件建造工程許可最終係因承商有違建而遭撤銷，
    原告就此未置可否，然亦無積極事證可資證明係因被告所為
    任何事由致許可遭廢止，而兩造本係合作關係均係基於共同
    提供河川地為加蓋工程，目的在於加蓋後得取得攤位或停車
    場共使用，被告尚負有監造之義務，原告除保留土地所有權
    之外，以土地使用權換取於建造完成後使用攤位之權益，若
    此目的無法達成，確如被告所辯係因承商違規所致，即難謂
    可歸責於被告，何況兩造就供土地使用換取使用攤位權益之
    情事，已據被告將此情由與承商約定於工程契約內，原告亦
    明知是否交付系爭攤位使用權繫諸於被告承商是否依工程契
    約履行，原告應履行之交付系爭攤位義務至此已經完畢（參
    上揭原證六），就原告土地上加蓋工程早於合理期限之85年
    間完工（部分完工），確亦能驗收合格於86年10月14日經主
    管機關發給使用執照，若謂加蓋工程許可經主管機關廢止所
    示之上揭原因（參被證四，見本院卷第60至62頁），係因被
    告行為原由所致，則主管機關何以能於86年10月14日先行發
    給部分使用執照，至於，其他未能完成完工部分，是否為原
    告之事由所致，原告亦未曾舉證其說，亦反證被告抗辯系爭
    加蓋工程無法完工係承商違規興建，尚非完全不可採信，當
    無其他損害賠償可言。基此，給付不能既非可歸責於兩造，
    被告自應將系爭土地返還；又據被告所辯系爭土地已經桃園
    縣政府徵收，情證詳如前述，亦為原告所不爭執，似此，亦
    屬不可歸責原告而不能返還，自再無給付之義務（原告就土
    地部分並未主張及請求）。
四、綜上所述，被告所辯各節，本院雖認有不可採信之處，惟其
    結論尚非不足採認。從而，原告按原證一協調會紀錄主張無
    名契約及不當得利之法律關係為本件之請求，均無理由，應
    予駁回，其假執行之聲請亦失所依附，併與駁回
五、本件事證已臻明確，兩造其餘主張、陳述及所提證據資料，
    核與判決結果已無影響，不再一一論述，併此敘明。
據上論結，本件原告之訴為無理由，依民事訴訟法第第78條，判
決如主文。
中    華    民    國  100     年    10    月    3     日
                  民事第二庭    法  官  劉克聖
以上正本係照原本作成
如對本判決上訴，須於判決送達後20日內向本院提出上訴狀。
如委任律師提起上訴者，應一併繳納上訴審裁判費。
中    華    民    國  100     年    10    月    3     日
                            書記官  伍正嫻